臺灣新北地方法院民事裁定
110年度消債聲免字第33號
聲  請  人  連淑惠  
代  理  人  詹素芬律師
相  對  人  花旗(台灣)商業銀行股份有限公司


法定代理人  莫兆鴻  
訴訟代理人  陳正欽  


上列聲請人依消費者債務清理條例聲請免責事件，本院裁定如下
：
    主  文
聲請人連淑惠應予免責。
    理  由
一、按法院裁定開始清算程序後，債務人有薪資、執行業務所得
    或其他固定收入，扣除自己及依法應受其扶養者所必要生活
    費用之數額後仍有餘額，而普通債權人之分配總額低於債務
    人聲請清算前2年間，可處分所得扣除自己及依法應受其扶
    養者所必要生活費用之數額者，法院應為不免責之裁定。但
    債務人證明經普通債權人全體同意者，不在此限；債務人因
    第133條之情形，受不免責之裁定確定後，繼續清償達該條
    規定之數額，且各普通債權人受償額均達其應受分配額時，
    得聲請法院裁定免責，消費者債務清理條例（下稱消債條例
    ）第133條、第141條第1項分別定有明文。再消債條例第141
    條立法理由謂「為鼓勵債務人利用其薪資、執行業務所得或
    其他固定收入清償債務，以獲得免責，債務人縱因第133條
    之情形，受不免責之裁定，如其事後繼續工作並清償債務，
    於清償額達第133條所定之數額，且各普通債權人受償額均
    達依該數額應受分配額時，各債權人之債權已獲相當程度之
    清償時，自宜賦予其重建經濟之機會，爰設本條，明定此際
    債務人得聲請法院裁定免責」。
二、本件聲請意旨略以：依據本院110年度消債職聲免字第54號
    裁定所載，相對人依消債條例第133條規定應得之分配額為
    新臺幣（下同）10萬7,184元，而唯一債權人即相對人除已
    於清算程序中受償8萬0,281元外，另伊於不免責裁定後亦繼
    續清償2萬6,903元，相對人共計已受償10萬7,184元，伊自
    得依消債條例第141條第1項之規定，聲請本院裁定免責等語
    。
三、經查：
  ㈠本件聲請人前向本院聲請消費者債務清理條例之更生事件，
    經本院於民國107年4月12日裁定開始更生程序，嗣因聲請人
    所提出之更生方案除未獲債權人會議之可決外，亦未符合逕
    以裁定認可之要件，故經本院於108年11月12日裁定開始清
    算程序，復因聲請人可供分配之清算財團財產業經分配予相
    對人，而經本院於109年10月21日裁定終結清算程序，後因
    聲請人尚有繼承之遺產可供拍賣償還，本院乃於109年12月1
    8日裁定追加分配，惟因該遺產係屬公同共有，且於相對人
    同意不予變價返還聲請人後，經本院於110年2月3日裁定終
    止清算程序確定後，向本院聲請裁定免責，然經本院以聲請
    人有消債條例第133條前段所規定不應免責之情形為由而裁
    定不予免責確定等情，業據提出本院110年度消債職聲免字
    第54號民事裁定影本1份附卷為證（見本院卷第19至第29頁
    ），並經本院依職權調閱本院106年度消債更字第346號更生
    卷、107年度司執消債更字第102號更生執行卷、108年度消
    債清字第120號清算卷、110年度司執消債清字第146號清算
    執行卷、110年度司執消債清字第18號追加分配卷、110年度
    消債職聲免字第54號免責卷查明無訛，自堪信為真實。
  ㈡又觀諸本院110年度消債職聲免字第54號民事裁定所載，聲請
    人自107年9月起至108年9月、108年11月、109年1月至110年
    4月之每月平均收入為2萬6,056元，因而認定聲請人於裁定
    開始更生後顯有所得收入，且於扣除前開期間之每月必要支
    出約1萬8,250元（自104年6月1日起至109年12月31日止，含
    膳食費6,500元、房屋租金5,000元、個人通訊費900元、日
    常生活用品費3,000元、交通費600元、水電瓦斯費1,750元
    、醫療費用500元）、1萬8,720元（自110年1月起即以新北
    市110年度最低生活費標準1萬5,600元之1.2倍為據）後，仍
    尚有餘額。再者，本件相對人之分配總額為8萬0,281元（即
    國泰人壽、全球人壽之保單解約金，以及郵局存款），顯然
    低於聲請人聲請更生前2年間，可處分所得扣除自己必要生
    活費用之數額，亦即依本院106年度消債更字第346號民事裁
    定所載，聲請人於聲請更生前2年之可處分所得54萬5,184元
    （即每月收入2萬2,716元×24個月＝54萬5,184元）；而於扣
    除2年間自己之必要生活費用43萬8,000元（即每月必要支出
    1萬8,250元×24個月＝43萬8,000元）後，尚餘10萬7,184元（
    計算式：54萬5,184元－43萬8,000元＝10萬7,184元）。而聲
    請人自受本院上開不免責裁定後，繼續清償相對人達2萬6,9
    03元，且相對人對於聲請人聲請免責亦表示無意見等情，除
    據聲請人提出繳款憑條影本1紙在卷為證（見本院卷第31頁
    ）外，並有相對人111年1月19日陳報狀附卷可佐（見本院卷
    第57頁）。堪認聲請人主張其因消債條例第133條之情形，
    受不免責之裁定確定後，繼續清償達該條規定之數額等語，
    應為可信。則聲請人依消債條例第141條第1項規定，向本院
    聲請裁定免責，於法並無不合。
四、綜前所述，本件聲請人前於受不免責之裁定確定後，已繼續
    清償全體債權人達消債條例第133條所規定之數額，符合同
    條例第141條第1項所規定之免責事由，且復查無其有同條例
    第134條各款所定之應予不免責之事由存在，依同條例第141
    條第1項規定，自應裁定免除聲請人之債務。從而，聲請人
    聲請免責，於法有據，應予准許，爰裁定如主文所示。
中　　華　　民　　國　　111 　年　　4 　　月　　6　　日
                  民事第三庭  法 官  黃繼瑜  
以上正本證明與原本無異。
如不服本裁定應於送達後10日內向本院提出抗告狀，並應繳納抗
告裁判費新台幣1,000元整。
中　　華　　民　　國　　111 　年　　4 　　月　　6　　日
                              書記官  王元佑